最高法院刑事判決　　　　　　　　　　　　　　　八十八年度台上字第一四五二號
　　上　訴　人　甲○○
　　選任辯護人　趙怡莊律師
右上訴人因違反麻醉藥品管理條例案件，不服台灣高等法院高雄分院中華民國八十六
年四月三十日第二審判決（八十六年度上訴字第一九六號，起訴案號：台灣屏東地方
法院檢察署八十五年度偵字第一八○五號），提起上訴，本院判決如左：
    主  文
上訴駁回。
    理  由
按刑事訴訟法第三百七十七條規定：上訴於第三審法院，非以判決違背法令為理由，
不得為之。是提起第三審上訴，應以原判決違背法令為理由，係屬法定要件；如果上
訴理由狀並未依據卷內訴訟資料具體指摘原判決不適用何種法則或如何適用不當，或
所指摘原判決違法情事顯與法律規定得為第三審上訴理由之違法情形不相適合時，均
應認其上訴為違背法律上之程式，予以駁回。本件原判決依憑上訴人甲○○、第一審
共同被告吳春梅在警訊、偵查中之自白暨證人即警員賴志雄、梁金城之證供及扣案之
安非他命、電子秤、現金、行動電話機等證據，本於推理作用，而撤銷第一審諭知上
訴人無罪之判決，改判論處上訴人連續非法販賣化學合成麻醉藥品罪刑。上訴意旨略
稱：（一）上訴人自白販賣安非他命及吳春梅指證上訴人販賣安非他命之供詞，舉凡
購買之時間、地點、金額、數量均不同，且吳春梅之供詞前後矛盾不一，則上訴人之
自白，顯不得作為有罪之唯一證據，原判決以「共同被告吳春梅於警訊中所供細節部
分不符，顯係時間經過記憶模糊所致」，而不予採信，然其供詞均係案發後一、二天
，最後一次為四個月，豈有時間經過記憶模糊之可能，顯有違反經驗法則之違法。（
二）上訴人在押台灣屏東看守所時，吳春梅曾寄信予上訴人稱：「……你若想早日交
保最好依原來筆錄上所說的符合，才有機會交保，懂麼？……實在不知該對你說什麼
，總之都怪我對不起，接受我的道歉好麼？……」，如上訴人有販賣安非他命給吳春
梅，吳春梅即無對上訴人說「總之都怪我」「對不起，接受我的道歉」之必要，且吳
春梅在第一審供稱：「當天被警查獲後，警方叫我打電話給車行叫他來，我們約在至
正國中見面，他到了以後警方在他身上也有查獲安非他命，我有向警方說安非他命是
這位車行阿伯的」「我有說，並打電話給阿伯」「阿伯有出來也被警員抓到」等語，
原判決對此等有利上訴人之證據均未說明不予採信之理由。（三）本件共查扣安非他
命四十一包，其中在吳春梅身上及皮包查獲者為三十六包，車內駕駛座旁置物箱查獲
五小包，上訴人本身未吸食安非他命，有屏東衛生局檢驗報告可稽，與一般販賣安非
他命者大抵先吸食安非他命成癮而後販賣者有別，且素行良好並無前科，有正當職業
，更何況如其販賣自不可能所持者較購買者更少，該五小包乃吳春梅坐於駕駛座旁與
新台幣（下同）三萬元一併放入置物箱，而上訴人所有二萬一千二百元係置於駕駛座
上方遮陽板內並未與三萬元放在一處，顯然上訴人最初在警訊所稱二萬一千二百元為
其開車賺來，三萬元及五包安非他命為吳春梅所有等語，確實可信，原審未以調查證
據所得結果，而為合理判決，即有未適用法則及適用法則不當之違背法令。（四）電
子磅秤之所有權，上訴人最初在警局訊問時即否認為其所有，其後第二次警訊及第一
次偵訊為配合吳春梅而承認外，餘均否認所有，原審未詳予調查，且未說明不採信非
上訴人所有之理由，有違刑事訴訟法第二條之規定及本院六十四年度台上字第二九六
二號判例之要旨。（五）行動電話（機）一支，係上訴人職業上需要，非屬刑法第三
十八條所規定之物，原審予以宣告沒收，顯有適用法條不當之違法。（六）遍查全卷
並無三萬五千元屬於上訴人所有之記載，原判決諭知沒收三萬五千元，其所認定之事
實與所採用之證據不相適合，即屬證據上理由矛盾。（七）原判決事實欄記載「經警
於甲○○所駕駛之ＹＭ－八六八號車內查獲安非他命五小包（毛重二點五公克）及電
子磅秤一個、行動電話一只、現金五萬一千二百元予以扣押」，承辦警員亦結證：「
我們先進水仙賓館查獲吳春梅皮包內有安非他命，再往車子查尋，在駕駛座的置物盒
有查獲現金三萬元及安非他命，然後於駕駛座上方遮陽板夾層查獲皮包內有現金二萬
元，並於回保安隊時在吳春梅皮包查到二十幾包的安非他命」，原判決卻於理由內載
稱「並有在被告車上查獲之安非他命五包、電子秤一個、現款三萬元及在水仙汽車旅
館查獲之行動電話一只、現金二萬一千二百元扣押在卷」，其所認定之事實與理由欄
內之記載相異，亦屬證據上矛盾。經查：一、我國刑事訴訟法採自由心證主義，關於
被告及共同被告之陳述，事實審法院可斟酌一切情形以為取捨，不能因其陳述有部分
前後不符，或相互間有歧異，即認其全部不可採信。本件原判決採取上訴人及共同被
告吳春梅在警訊或偵查中之自白為判決基礎，業於理由內詳細說明其得心證之理由，
從形式上觀察其取捨證據之論斷，尚無違背經驗、論理及其他證據法則情形，上訴意
旨（一）（三）（四）（五），純係對原審採證認事職權之合法行使及已經調查並於
判決理由內指駁說明之事項，重為事實上之爭執，及任憑己意，漫事指摘，俱不足據
以辨認原判決有何違背法令情形存在，依首揭說明，自非適法之第三審上訴理由。至
原判決就上訴意旨（二）所指證據，雖未於理由內說明不予採納之理由，但依原判決
理由之說明，該等證據並不足以動搖原判決依憑上訴人、共同被告吳春梅在警訊、偵
查中之自白暨證人即警員賴志雄、梁金城之證供及扣案之安非他命、電子秤、現金、
行動電話機等證據，而本於推理作用所認定之犯罪事實，即於判決顯無影響，依刑事
訴訟法第三百八十條之規定，自亦不得據為合法之第三審上訴理由。二、原判決既認
定上訴人共販賣三次安非他命予吳春梅，得款三萬五千元等情之事實，則該三萬五千
元即屬於上訴人所有，原判決因而依刑法第三十八條第一項第三款宣告沒收該三萬五
千元，於法並無不合，至其於理由載稱扣案五萬一千二百元內之三萬五千元係上訴人
所有，雖與其所採用上訴人在警訊之供述不符，但此記載並不能動搖原判決認定「上
訴人共販賣三次安非他命予吳春梅，得款三萬五千元」之事實，自對判決不生影響。
又原判決事實欄認定扣案之安非他命五小包、電子磅秤一台、行動電話機一具、現金
五萬一千二百元均在上訴人所駕駛之車輛內查獲，與理由欄所載「在上訴人之車上查
獲安非他命五小包、電子磅秤一個、現款三萬元及在水仙汽車旅館查獲行動電話一只
，現金二萬一千二百元扣押」等情不盡一致；然依卷附屏東縣警察局保安警察隊刑事
案件報告書之記載，該保安警察隊確有在上訴人車上查獲「安非他命五小包、電子磅
秤一台、現金五萬一千二百元」，另扣得上訴人所有行動電話機一具，而證人即承辦
警員張俊福、林志恆等復證稱伊等在上訴人車內駕駛座之置物箱查獲三萬元及安非他
命，在駕駛座上方之遮陽板夾層查獲現金二萬多元等語（見一審卷九三頁）；則上訴
人既確經警查獲持有「安非他命五小包、電子磅秤一台、行動電話機一具、現金五萬
一千二百元」，原判決事實欄認定上訴人持有該等扣押物經警查獲，與卷內資料即無
不符，至所認定查獲地點，縱與卷內證據資料不盡相符，其理由欄之記載復與事實欄
之認定不盡相同，但原判決就犯罪事實及沒收物之認定，並不因之而發生動搖，即於
判決亦顯無影響。是上訴意旨（六）（七）亦非適法之第三審上訴理由。綜上所述，
應認本件上訴違背法律上之程式，予以駁回。
據上論結，應依刑事訴訟法第三百九十五條前段，判決如主文。
中      華      民      國    八十八    年      三      月    二十五    日
                              最高法院刑事第十庭
                                  審判長法官  曾  有  田
                                        法官  林  永  茂
                                        法官  陳  宗  鎮
                                        法官  劉  介  民
                                        法官  楊  商  江
      右正本證明與原本無異
                                              書  記  官
中      華      民      國    八十八    年      三      月     三十     日
